【裁判字號】    98,消債更,390
【裁判日期】    980710
【裁判案由】    更生事件
【裁判全文】
臺灣板橋地方法院民事裁定           98年度消債更字第390號
聲  請  人  翁苡宸原名翁靜亭.
代  理  人  杜冠民律師
上列聲請人因消費者債務清理事件，聲請更生，本院裁定如下：
    主  文
聲請駁回。
聲請程序費用由聲請人負擔。
    理  由
一、按債務人與金融機構協商成立者，不得聲請更生或清算，但
    因不可歸責於己之事由，致履行顯有重大困難者，不在此限
    ；消費者債務清理條例施行前，債務人依金融主管機關協調
    成立之中華民國銀行公會會員辦理消費金融案件無擔保債務
    協商機制與金融機構成立之協商，準用前項之規定，該條例
    第151 條第5 項、第6 項分別定有明文。又聲請更生或清算
    不合程式或不備其他要件者，法院應以裁定駁回之，但其情
    形可以補正者，法院應定期間先命補正，復為同條例第8 條
    所明定。
二、本件聲請意旨略以：聲請人於消費者債務清理條例施行前，
    曾依照中華民國銀行公會會員辦理消費金融案件無擔保債務
    協商機制，與最大債權金融機構台新商業銀行成立協商，約
    定聲請人自民國95年10月起，分120 期（週年利率3.88%）
    ，每月清償新臺幣（下同）23,088元，至全部清償為止，惟
    聲請人每月收入僅25,000元，扣除每月協商條件應清償之金
    額為23,088元後，已無法維持最低基本生活，故不得已而毀
    諾，且此事由非可歸責於聲請人所致，爰聲請裁定准予更生
    等語。
三、查本件聲請人主張其於消費者債務清理條例施行前，曾依照
    中華民國銀行公會會員辦理消費金融案件無擔保債務協商機
    制，與最大債權金融機構台新國際商業銀行成立協商，約定
    聲請人自95年10月起，分120 期（週年利率3.88%） ，每月
    清償23,088元，至全部清償為止等情，有聲請人提出之協議
    書及無擔保還款計畫書等影本各1 份附卷可憑，自堪採信。
    準此，本件聲請人依上開協商機制與最大債權金融機構協商
    成立後，再向本院聲請更生，尚須符合「不可歸於己之事由
    致履行顯有重大困難」之要件，方為適法。
四、次查，聲請人固主張其每月收入僅25,000元，扣除每月應繳
    協商金額23,088元後，已無法維持最低基本生活及負擔扶養
    費用等，不得已而毀諾等語，惟查：
  (一)聲請人於聲請狀中陳明其任職於江得信耳鼻喉科之月薪為25
    ,000元，另有晚班兼差收入約5,000 元至6,000 元等語，又
    補提聲請(二)狀檢附江得信耳鼻喉科出具之薪資證明1 份，並
    敘明其另外有打零工之收入等語；依上開薪資證明所示，聲
    請人自95年1 月起至98年5 月止共計支領薪資950,400 元，
    平均每月領取薪資23,180元，職是，倘以聲請人所述其任職
    於江得信耳鼻喉科支領之月薪，用以支付其每月應繳之協商
    金額23,088元後，幾無剩餘，惟參酌聲請人自95年10月協商
    成立後，迄至97年7 月毀諾為止，猶能持續繳納19期協商金
    額，顯然聲請人在此段期間內尚有其他收入足供支應，而此
    節亦為聲請人自承無訛，然而，聲請人卻未具體詳敘其另外
    兼差之收入狀況，無法使本院知悉其實際之收入詳情，則聲
    請人主張其每月收入無法支應其依協商條件履行等語，即難
    逕信為真。
  (二)再觀聲請人於95年間依中華民國銀行公會會員辦理消費金融
    案件無擔保債務協商機制申請債務協商時所出具之財務資料
    表，乃自陳其收入來源係任職於江得信耳鼻喉科診所之薪資
    每月24,000元，另外於康是美打零工收入約為10,000元，合
    計每月收入達34,000元，此有台新國際商業銀行提出之陳報
    函暨所附之財務資料表影本各1 件附卷可稽，則以聲請人每
    月收入約34,000元，扣除行政院主計處公佈之臺灣省每人每
    月最低生活費用為9,829 元後，仍有餘款約24,171元，足以
    清償每月應繳協商金額23,088元，尚難認聲請人有何不可歸
    責於己致履行顯有重大困難之事由。至聲請人雖主張每月必
    要支出為30,301元等語，惟其所列保險費2,580 元及互助會
    費3,000 元至4,000 元不等，屬非強制保險以及出於個人投
    資之目的，並非必要之生活費用，應予扣除。又聲請人主張
    每月須負擔其父母之扶養費6,000 元等語，然按負扶養義務
    者有數人，而其親等同一時，應各依其經濟能力，分擔義務
    ；因負擔扶養義務而不能維持自己生活者，免除其義務，但
    受扶養權利者為直系血親尊親屬或配偶時，減輕其義務；扶
    養之程度，應按受扶養權利者之需要，與負扶養義務者之經
    濟能力及身分定之，民法第1115條第3 項、第1118條、第11
    19條分別定有明文。依聲請人提出之全戶戶籍謄本所載，其
    另有其他同胞兄弟姊妹翁靜儀、翁誠駿、翁偉傑可負擔其父
    母之扶養義務，而本院曾於98年6 月2 日裁定命聲請人補正
    其他扶養義務人之所得資料及財產歸屬資料供參，聲請人迄
    今仍未補正，則其父母是否尚可由其他扶養義務人盡先負擔
    扶養義務以及須由其負擔扶養義務之程度若干，均屬未明，
    自無法逕信聲請人確有每月支出其父母扶養費用6,000 元之
    必要，是該部分之支出應予剔除。再衡酌聲請人既已負債大
    於資產，本應較一般人更節約支出，撙節開銷，自應以最低
    生活費9, 829元為計算標準。從而，依聲請人之收入狀況，
    倘剔除前述非必要之保險費、互助會費及扶養費等支出，再
    加以其撙節生活費用，自仍能依其與最大債權銀行協商成立
    之條件履行，則其猶執上開事證主張其有「不可歸責於己致
    履行顯有重大困難」之情形，尚乏依據，不足相信。
  (三)綜上所述，核諸聲請人提出之事證，既難認其有何不可歸責
    於己致履行顯有重大困難或不能履行之情事，則其聲請更生
    ，即屬要件不備，核其情形又屬無從補正，是依首揭說明，
    本件自應駁回其更生之聲請，爰裁定如主文。
中    華    民    國    98    年    7     月    10    日
                  民事第三庭    法  官  王瑜玲
上為正本係照原本作成
如不服本裁定，應於裁定送達後10日內，以書狀向本院提出抗告
，並繳納抗告費新臺幣1,000 元。
中    華    民    國    98    年    7     月    10    日
                                書記官  黃美雲


司法院資訊處製作；財團法人民間司法改革基金會備份。
